【裁判字號】    97,易,1220
【裁判日期】    970530
【裁判案由】    偽造文書
【裁判全文】
臺灣臺北地方法院刑事判決              97年度易字第1220號
公  訴  人  臺灣臺北地方法院檢察署檢察官
被      告  甲○○
上列被告因偽造文書案件，經檢察官提起公訴（97年度偵字第35
0 號），被告於準備程序中就被訴事實為有罪之陳述，經當庭裁
定改用簡式審判程序，本院判決如下：
    主  文
甲○○明知為不實之事項，而使公務員登載於職務上所掌之公文
書，足以生損害於公眾及他人，處有期徒刑肆月，如易科罰金，
以新臺幣壹仟元折算壹日。
    事  實
一、甲○○係北達汽車股份有限公司（係馬自達汽車公司經銷商
    ）中和營業所所長，因馬自達汽車公司對於該廠牌之汽車銷
    售業績有轄區限制之規定，即甲○○僅得接受居住在臺北市
    中山區、大同區、萬華區及松山區等4 行政區域之居民購車
    ，但甲○○迫於業績壓力，竟於民國96年11月間，基於行使
    變造特種文書及明知為不實之事項，而使公務員登載於職務
    上所掌之公文書之犯意，同時將如附表所示之薛玲玲、彭琇
    盈、陳本珊、蘇怡如等人於購車時所交付之身分證背面影本
    登載之居住地，一併以黏貼方式變造為如附表所示之地址，
    藉以符合上開售車轄區限制後，再行影印，嗣將上開經變造
    後之身分證影本交與不知情之王喬青，由王喬青據以填寫在
    汽車新領牌照登記書上，同時持向臺北市監理處行使辦理汽
    車新領牌照業務，使不知情之臺北市監理處承辦人員，將如
    附表所示不實之地址資料，登載在其業務所掌之車籍資料中
    ，並據以核發如附表車牌號碼所示之車牌及行車執照，足生
    損害於薛玲玲、彭琇盈、陳本珊、蘇怡如及監理機關對車籍
    管理之正確性。嗣因王喬青領取上開車牌後發覺有異，請監
    理機關人員更正行車執照上所載地址之行政區域時，始悉上
    情。
二、案經臺北市政府警察局松山分局報請臺灣臺北地方法院檢察
    署檢察官偵查起訴，因甲○○於準備程序中就犯罪事實為有
    罪陳述，經當庭裁定依簡式審判程序審理。
    理  由
一、上開犯罪事實業據被告甲○○坦承不諱，並經證人王喬青、
    張可夫證述綦詳（見臺灣臺北地方法院檢察署97年度偵字第
    350 號偵查卷，下稱偵卷第9 頁至第11頁、第12頁至第14頁
    、第44頁），且有薛玲玲之汽車新領牌照登記書2 份、變造
    身分證影本1 份、汽車行車執照影本1 份及個人戶籍資料查
    詢結果列印本1 份（見偵卷第18頁至第19頁、第29頁、第33
    頁、第35頁）；彭琇盈之汽車新領牌照登記書2 份、變造身
    分證影本1 份、汽車行車執照影本1 份及個人戶籍資料查詢
    結果列印本1 份（見偵卷第20頁至第21頁、第30頁、第33頁
    、第36頁）；陳本珊之汽車新領牌照登記書1 份、變造身分
    證影本1 份、汽車行車執照影本1 份及個人戶籍資料查詢結
    果列印本1 份（見偵卷第22頁、第31頁、第52頁、第37頁）
    ；蘇怡如之汽車新領牌照登記書1 份、變造身分證影本1 份
    、汽車行車執照影本1 份及個人戶籍資料查詢結果列印本1
    份（見偵查卷第23頁、第32頁、第53頁、第38頁）等件在卷
    可稽，足證被告任意性自白與事實相符，是本件事證明確，
    被告犯行堪以認定，應予依法論科。
二、核被告所為，係犯刑法第216 條、第212 條之行使變造特種
    文書罪及同法第214 條使公務員登載不實罪。被告變造如附
    表所示之身分證影本後，將之交與不知情之王喬青，利用王
    喬青填寫上開汽車新領牌照登記書，進而持以行使，致不知
    情之臺北市監理處承辦人員，將如附表所示不實之資料，登
    載在其業務所掌之車籍資料中，並據以核發如附表車牌號碼
    所示之車牌及行車執照，是就行使變造特種文書及使公務員
    登載不實部分均構成間接正犯。又被告變造特種文書之低度
    行為，為嗣後行使之高度行為所吸收，並不另論罪。而被告
    所犯行使變造特種文書罪及使公務員登載不實罪間，僅係基
    於一個意思決定為之，而為自然行為概念之一行為，屬一行
    為觸犯數罪名之想像競合犯，應依刑法第55條之規定，從較
    重之使公務員登載不實罪處斷。另被告分別就薛玲玲、彭琇
    盈、陳本珊、蘇怡如部分，所為之使公務員登載不實犯行，
    亦係基於一個意思決定為之，為自然行為概念之一行為，屬
    一行為觸犯數罪名之想像競合犯，仍應依刑法第55條之規定
    ，論以一刑法第214 條使公務員登載不實罪即可。爰審酌被
    告前無任何犯罪紀錄，有臺灣高等法院被告前案記錄表在卷
    可稽（見本院卷第8 頁），素行堪稱良好，惟其僅為提升工
    作績效之故，竟為本件之犯行，已損害薛玲玲、彭琇盈、陳
    本珊、蘇怡如及監理機關對車籍管理之正確性，顯然欠缺法
    治觀念，及其犯罪手段尚稱平和，且其犯行幸遭即時發現，
    致所生之危害非鉅，暨被告犯後坦承犯行，態度堪稱良好等
    一切情狀，量處如主文所示之刑，併諭知易科罰金之折算標
    準。
三、據上論斷，依刑事訴訟法第284 條之1 、第273 條之1 第1
    項、第299 條第1 項前段，刑法第216 條、第212 條、第21
    4 條、第55條、第41條第1 項前段，判決如主文。
本案經檢察官郭瑜芳到庭執行職務。
中    華    民    國    97    年    5     月    30    日
                  刑事第二庭  法  官  葉力旗
上正本證明與原本無異。
如不服本判決，應於判決送達後10日內向本院提出上訴狀 (應抄
附繕本)。
                              書記官    林碧華
中    華    民    國    97    年    5     月    30    日
附錄本案論罪科刑所依據之法條：
（一）中華民國刑法第212條
偽造、變造護照、旅券、免許證、特許證及關於品行、能力服務
或其他相類之證書、介紹書，足以生損害於公眾或他人者，處1
年以下有期徒刑、拘役或3 百元以下罰金。
（二）中華民國刑法第216條
行使第210 條至第215 條之文書者，依偽造、變造文書或登載不
實事項或使登載不實事項之規定處斷。
（三）中華民國刑法第214條
明知為不實之事項，而使公務員登載於職務上所掌之公文書，足
以生損害於公眾或他人者，處3 年以下有期徒刑、拘役或5 百元
以下罰金。
附表
  ┌──┬────┬─────────┬─────────┬─────┐
  │編號│被害人  │   原載居住地     │    變造後地址    │ 車牌號碼 │
  ├──┼────┼─────────┼─────────┼─────┤
  │ 1  │薛玲玲  │臺北市內湖區湖濱里│臺北市中山區新喜里│7522-QW   │
  │    │        │14 鄰             │10鄰              │          │
  ├──┼────┼─────────┼─────────┼─────┤
  │ 2  │彭琇盈  │臺北縣汐止市山光里│臺北縣新莊市立廷里│7123-QW   │
  │    │        │5鄰               │16鄰              │          │
  ├──┼────┼─────────┼─────────┼─────┤
  │ 3  │陳本珊  │臺北市內湖區紫星里│臺北市中山區大佳里│7055-QW   │
  │    │        │28 鄰             │1鄰               │          │
  ├──┼────┼─────────┼─────────┼─────┤
  │ 4  │蘇怡如  │基隆市暖暖區碇內里│臺北縣板橋市溪福里│7122-QW   │
  │    │        │4鄰               │10鄰              │          │
  └──┴────┴─────────┴─────────┴─────┘


司法院資訊處製作；財團法人民間司法改革基金會備份。
